【裁判字號】    89,易,1893
【裁判日期】    890804
【裁判案由】    偽造文書
【裁判全文】
臺灣板橋地方法院刑事判決                        八十九年度易字第一八九三號
    公  訴  人  臺灣板橋地方法院檢察署檢察官
    被      告  甲○○
右列被告因偽造文書案件，經檢察官提起公訴 (八十九年度偵字第七三九七號），本
院判決如左：
    主  文
甲○○無罪。
    理  由
一、公訴意旨略如附件之起訴書。
二、按犯罪事實應依證據認定之，無證據不得推定其犯罪事實，刑事訴訟法第一百五
    十四條定有明文，而事實之認定，應依證據，如未能發現相當證據，或證據不足
    以證明，自不能以推測或擬制之方法，以為裁判基礎（最高法院四十年台上字第
    八六號判例參照）。
三、訊據被告甲○○堅決否認有何犯行，辯稱：伊未向郵局謊報遺失，伊僅向郵局說
    明伊的保單放在伊母親處，伊想要領出保險金，郵局人員就指示伊在「郵政簡易
    人壽保險契約變動通知書」及「郵政簡易人壽保險契約滿期領款收據」上簽名蓋
    章，並使伊領回保險金四十萬元，伊不知郵局人員在「郵政簡易人壽保險契約變
    動通知書」的選項欄內勾選「原保單遺失，申請補發副本」之項目云云。
四、公訴人認被告涉嫌偽造文書罪行，係以告訴人乙○○之指訴，及被告出具予其母
    之承諾書、郵政儲金匯業局簡易人壽保險要保書、保險單、郵政簡易人壽保險契
    約變動通知書、郵政簡易人壽保險契約滿期領款收據影本各一件資為論據。經查
    ，被告於八十四年八月四日立據承諾支付其母乙○○新台幣（以下同）五十萬元
    作為生活費，除先交付系爭二張保單各二十萬元作擔保，俟保單到期領取外，於
    八十八年九月十日另付現金十萬元，此有承諾書影本一份（在偵查卷第四頁）可
    稽。又查，被告於八十八年十月七日，在郵局提供之「郵政簡易人壽保險契約變
    動通知書」及「郵政簡易人壽保險契約滿期領款收據」上簽名蓋章，其中「郵政
    簡易人壽保險契約變動通知書」上係圈選「原保單遺失，申請補發副本」之項目
    ，被告因而向郵局領回保險金四十萬元，此亦有前揭保險契約變動通知書及領款
    收據等資料可稽。又告訴人乙○○於偵查中指訴：原保單仍由伊持有保管，被告
    竟向郵局謊稱遺失而申請補發新保單並據以領回保險金，更未依約將保險金交付
    予伊等情。是以，被告實際並未遺失保單而向郵局謊報遺失保單，據以申請補發
    新保單之行為，堪以認定。
五、惟查，本件公訴人認被告所為係犯刑法第二百十四條使公務員登載不實文書罪云
    云，惟按郵局之職員雖可視為刑法上之公務員，但人民向其訂立「郵政儲金匯業
    局簡易人壽保險契約」，嗣又向其申請補發新保單之行為，郵局為核准，此尚非
    屬於執行政府公務，純屬私法上之行為，縱使郵局職員為不實之登載，亦難繩以
    刑法第二百十四條之罪。又按刑法第二百一十條之偽造文書，以無製作權之人冒
    用他人名義而製作該文書為必要，如果行為人對於此種文書本有製作之權，縱令
    其不應製作而製作，亦無偽造之可言，此有最高法院著有二十四年上字第五四五
    八號判例可稽。本件被告雖在郵局提供之「郵政簡易人壽保險契約變動通知書」
    上簽名蓋章，其上並圈選「原保單遺失，申請補發副本」之項目，惟被告係有權
    製作人，縱令其不應製作而製作，亦不得以刑法第二百一十條之偽造文書罪論。
    此外，復查無其他證據足資證明被告有何偽造文書犯行，況被告已於本院審理中
    ，依前揭承諾書約定，給付其母乙○○五十萬元，此據其母乙○○於本院八十九
    年七月二十一日審理時陳述明確並表示願意原諒其子即被告，是以本件核屬不能
    證明被告犯罪，應諭知被告無罪之判決。
據上論斷，應依刑事訴訟法第三百零一條第一項，判決如主文。
本案經檢察官許景森到庭執行職務
中      華      民      國    八十九    年      八      月      四      日
                                      臺灣板橋地方法院刑事第二庭
                                          法  官  黃  惠  瑛
右正本證明與原本無異。
如不服本判決，應於送達後十日內向本院提出上訴狀。
                                          書記官  張  志  華
中      華      民      國    八十九    年      八      月      九      日


司法院資訊處製作；財團法人民間司法改革基金會備份。
